臺灣板橋地方法院民事裁定　　　　　　　　　　　　　九十三年度簡抗字第一四號
　　抗　告　人　乙○○
　　相　對　人　甲○○
右當事人間請求訴訟救助事件，抗告人對於民國九十三年五月十七日本院三重簡易庭
九十三年度重救字第三號裁定提起抗告，本院裁定如左：
    主      文
抗告駁回。
抗告費用新台幣壹仟元由抗告人負擔。
    理      由
一、按「當事人無資力支出訴訟費用者，法院應依聲請，以裁定准予訴訟救助。但顯
    無勝訴之望者，不在此限」，民事訴訟法第一百零七條第一項定有明文。所謂無
    資力，係指窘於生活，且缺乏經濟上之信用（最高法院十八年抗字第二六０號、
    四十三年度台抗字第一五二號判例意旨參照），申言之，若非無籌措款項以支出
    訴訟費用之信用技能，即難謂為無資力支出訴訟費用。此項請求救助之事由，依
    同法第一百零九條第二項、第二百八十四條之規定，應依證據之性質釋明之，而
    法院調查聲請人是否無資力支出訴訟費用，專就聲請人提出之證據為之，如聲請
    人並未提出證據，或依其提出之證據，未能信其無資力支出訴訟費用之主張為真
    實，即應將其聲請駁回，並無調查之必要（最高法院二十六年度滬抗字第三四號
    判例意旨參照）。
二、抗告意旨略以：抗告人與相對人係兄弟，父親之遺款為新台幣（下同）六十二萬
    五千餘元，繼承人每人可分得十萬四千餘元，並訂有協議書，由相對人保管一年
    ，相對人僅有保管之權，並無支出之權，惟相對人在保管期間內竟支出二十五萬
    五千餘元，全無收據及帳單，相對人亦拒絕交付該款項予聲請人。而台北縣政府
    於民國八十年一月二十二日故意派員及怪手將聲請人所有房屋拆除公園用地，又
    拒絕賠償，致使抗告人無屋可居，四處陳情，無心工作也找無工作，因抗告人僅
    為國小畢業，三餐不繼，連同健保費也無力繳交，實無力再支出訴訟費用等語。
三、經查，依抗告人所提出之同議書、協議書、調解程序筆錄等之影本，均係其與相
    對人等關於所繼承遺產之分割所為之協議，另其提出之出監證明書、台灣板橋地
    方法院檢察署通知、本院九十一年度國字第八號之命繳納第二審裁判費之民事裁
    定之影本，係為證明因相對人未依遺產分割協議履行致其所受之損害，均無法資
    為其窘於生活且缺乏經濟上信用，而無力支出訴訟費用之認定。而抗告人於原審
    所提出之台灣高等法院民事裁定之影本二份，其中，九十二年度抗國字第二一號
    抗告事件，乃抗告人於台灣台北地方法院提出請求國家賠償事件，因未繳納裁判
    費遭裁定駁回起訴，抗告人不服提起抗告，但因抗告人於台灣台北地方法院裁定
    駁回前業已提出訴訟救助之聲請，台灣高等法院認原審法院應先就訴訟救助為准
    駁裁定確定後，始得就是否得以未繳納裁判費為由駁回起訴，而廢棄原裁定；另
    外，九十二年度抗國字第二四號抗告事件，台灣高等法院係以就原審法院就裁判
    費核徵之金額不符為由廢棄原審之裁定等情，亦有該二份裁定之影本各一份附於
    原審卷第五至九頁可稽，觀其內容，均未就抗告人是否有資力、以及訴訟救助是
    否有理由為實質上審理判斷，是前揭裁定亦無從資為抗告人確無資力支出訴訟費
    用之認定。參以抗告人提起本件抗告，未繳納抗告費用，經本院於九十三年七月
    二十日裁定命補繳抗告費用一千元，抗告人亦遵期繳納，則其是否確無資力繳納
    本院三重簡易庭九十三年度重小字第三七○號請求侵權行為損害賠償事件之上訴
    費用一千五百元，非無疑問。此外，抗告人復未能提出其他證據以釋明其窘於生
    活且缺乏經濟上之信用，而無資力支出訴訟費用，抗告人所為訴訟救助之聲請即
    屬無從准許，原法院為駁回抗告人聲請之裁定，於法自無不合。從而抗告論旨指
    摘原裁定不當，求予廢棄原裁定，委無理由，應予駁回。
四、抗告程序費用之負擔：經查本件係就小額事件聲請訴訟救助，其抗告費用為一千
    元，應由抗告人負擔，爰確定如主文第二項所示。
五、據上論結，本件抗告為無理由，依民事訴訟法第四百三十六條之三十二第四項、
    第四百九十五條之一第一項、第四百四十九條第一項、第九十五條、第七十八條
    、第四百三十六條之十九第一項，裁定如主文。
中　　　華　　　民　　　國　　九十三　　年　　　八　　　月　　　九　　　日
                                臺灣板橋地方法院民事第三庭
                                    審判長法  官  黃麟倫
                                          法  官  許月珍
                                          法  官  陳麗玲
右正本證明與原本無異
本裁定不得抗告
中　　　華　　　民　　　國　　九十三　　年　　　八　　　月　　　九　　　日
                                    書記官  顧嘉文
